【裁判字號】    95,婚,1292
【裁判日期】    951204
【裁判案由】    離婚 等
【裁判全文】
臺灣高雄地方法院民事判決              95年度婚字第1292號
原      告  甲○○
被      告  乙○○
上當事人間離婚事件，本院於民國九十五年十一月二十日言詞辯
論終結，判決如下：
  主  文
原告之訴駁回。
訴訟費用由原告負擔。
  事實及理由
一、本件原告起訴主張：兩造於民國五十五年間結婚，現婚姻關
    係存續中。婚後夫妻感情尚融洽，並育有一名子女（以成年
    ），兩造婚後一同居住在位於高雄縣內門鄉內豐村十三甲三
    八號之處所，但被告長期以來都不照顧原告，被告討厭原告
    、看原告不順眼，被告於九十一年六月二十三日將原告趕出
    兩造住處，原告無奈只得自己搬出住處在外一人獨自生活，
    被告不同意離婚是為了要等原告死後再領取原告的俸給，兩
    造分居迄今已四年多，兩造間之婚姻關係已破裂而達難以維
    持之程度，爰依民法第一千零五十二條第二項之規定提起本
    訴。並聲明：准原告與被告離婚。
二、被告則以：被告不同意離婚，且被告並未趕原告出去，是原
    告常嫌棄被告，原告自己在九十一年六月二十三日搬出去住
    ，被告也想原告回家，還叫女兒請原告回來，是原告不願意
    回家，原告甚至瞞著被告自己辦理將戶籍遷出等事宜等語為
    辯。並聲明：原告之訴駁回。
三、本院得心證之理由：
（一）兩造於五十五年間結婚，現婚姻關係存續中，兩造婚後一
      同居住在高雄縣內門鄉內豐村十三甲三八號處所，但兩造
      於九十一年六月二十三日分居迄今等情，業據原告提出戶
      籍謄本，並為被告所不爭執，堪信為真實。是本件所應探
      究者為分述如下。
（二）按當事人主張有利於己之事實者，就其事實有舉證責任，
      民事訴訟法第二百七十七條有明文規定；又夫妻互負同居
      義務，為民法第一千零一條所明定，夫妻之一方無正當理
      由與他方別居，固屬違背同居義務，惟同法第一千零五十
      二條第一項第五款所謂以惡意遺棄他方，不僅須有違背同
      居義務之客觀事實，並須有拒絕同居之主觀事實，始為相
      當，有最高法院三十九年臺上字第四一五號判例闡釋甚詳
      。復按有民法第一千零五十二條第一項以外之重大事由，
      難以維持婚姻者，夫妻之一方固請求離婚，而是否為難以
      維持婚姻之重大事由，其判斷標準應指婚姻是否已生破綻
      而無回復之希望，即不僅須請求之一方主觀上已經喪失維
      持婚姻之意欲，且須客觀上所造成難以維持婚姻之事實，
      已悖於人倫秩序，而達倘處於同一情況之下，任何人均將
      喪失維持婚姻意欲之程度，始足當之。並為符合現代多元
      化社會生活需要，使裁判離婚之事由較富彈性，當婚姻破
      裂，夫妻已無共同生活之實質時，即得請求離婚。但有責
      配偶，無請求離婚之權利，申言之，如若自己招致婚姻之
      破綻時，不得以其破綻為理由，恣意訴請離婚。
（三）原告主張前開有關多年來因被告討厭原告、看原告不順眼
      ，於九十一年六月二十三日將原告趕出兩造住處，及不願
      意離婚是因為要等原告過世後，領取原告俸給等情，為被
      告所否認，並以前詞為辯，是原告需就其主張前開有利於
      己之事實負舉證之責，然原告並未舉證證明，是原告前開
      主張難信為真實。
（四）綜上所述，本院斟酌原告主張，因其未舉證以實其說，而
      難採信，況觀原告主張之事由，為兩造相處之問題，縱然
      自九十一年六月二十三日分居迄今已四年，但分居之原因
      究為遭被告驅趕或自行搬離？亦無證據可資證明，尚難以
      兩造分居四年之客觀事實即驟認兩造間有何難以維持婚姻
      之重大事由存在。
四、 據上論斷，本件原告之訴為無理由，應依民事訴訟法第七
     十八條，判決如主文。
中    華    民    國    95    年    12    月    4     日
                  家事法庭法  官  程克琳
上為正本，係照原本作成。
如不服本判決，應於送達後20日內，向本院提出上訴狀。
中    華    民    國    95    年    12    月    4     日
                          書記官  洪敏芳


司法院資訊處製作；財團法人民間司法改革基金會備份。
